臺北高等行政法院判決
                                       100年度簡字第19號
原      告　黃王玉梅
訴訟代理人　林光彥律師
被      告　勞工保險局
代　表　人　陳益民（總經理）
訴訟代理人  黃燦閎
            呂麗捐
上列當事人間勞保事件，原告不服行政院勞工委員會中華民國99
年11月9 日勞訴字第0990020451號訴願決定，提起行政訴訟，本
院判決如下：
    主  文
原告之訴駁回。
訴訟費用由原告負擔。
　　事實及理由
一、程序事項：
    本件係屬公法上財產關係涉訟，其標的之金額合計為新臺幣
    （下同）60,077元，係在400,000 元以下，依行政訴訟法第
    229 條第1 項第3 款，應適用簡易程序，本院並依同法第23
    3 條第1 項規定，不經言詞辯論，逕行裁判。
二、事實概要：
    原告以軒信企業有限公司（下稱軒信公司）為投保單位，參
    加勞工保險為被保險人，以因從事清潔工作，長期手部用力
    反覆操作，導致「手部滑膜炎及肌腱滑膜炎、板機指」、「
    B 型肝炎併肝癌」，於民國（下同）99年1 月11日檢具申請
    98年7 月14日至99年1 月11日期間職業病傷病給付。被告以
    其所患「手部滑膜炎及肌腱滑膜炎、板機指」為職業病，得
    給予1 個月傷病給付，乃以99年3 月5 日保給簡字第021007
    696 號函（下稱原處分）核定所請職業病傷病給付，自98年
    7 月17日起核付至98年8 月15日止，按其平均日投保薪資57
    6 元之70% 發給30日計12,096元，餘所請期間應不予給付。
    至所患「B 型肝炎併肝癌」核屬普通疾病，惟住院期間（98
    年7 月15日至98年7 月20日）於上開職業病傷病給付期間，
    應不予給付。原告不服，向勞工保險委員會申請審議，經其
    以99年6 月14日99保監審字第1191號審定書（下稱爭議審定
    ）審定駁回，嗣後提起訴願，遭訴願駁回後，遂提起本件行
    政訴訟。
三、原告聲明求為判決撤銷訴願決定、爭議審定及原處分關於駁
    回98年8 月16日至99年1 月11日期間職業病傷病給付部分；
    被告應就原告99年1 月11日之職業傷病給付申請，再作成核
    發60,077元之行政處分。並主張如下：
  (一)原告所患「滑膜炎及肌腱滑膜炎，扳機指」得視為職業病，
    業經原處分認定在案，故本件所爭執者為職業病補償費給付
    之期間應以原告申請之179 日或被告核定之30日為適法。
  (二)原處分雖稱「給予1 個月傷病給付已屬合理，之後已可恢復
    工作」等語，惟查，原告所受前開職業病迄今仍未痊癒，仍
    為不能工作之情形。
    1.原告所申請之傷病給付期間係自98年7 月17日至99年1 月
      11日止（被告未核定之98年7 月14日至98年7 月16日部分
      ，因勞工保險條例第34條第1 項係規定自不能工作之第4
      日起給付，故此部分已不予爭執），而原告曾於該期間後
      之99年3 月18日再至財團法人佛教慈濟醫院台北分院就診
      ，經醫師診斷後醫師囑言為「建議接受藥物及復建治療，
      避免負重及蹲跪」，故原告不僅需持續復建，且需避免負
      重及蹲跪。且原告之工作為清潔工，其工作內容即需負重
      （搬動家具或物品以清潔其下方之空間）及蹲跪（清潔低
      處或物品底部時），故既然依醫囑需避免負重及蹲跪，自
      屬不能工作之情形，原告請求98年7 月17日至99年1 月11
      日止之傷病給付誠屬適法。
    2.原告於99年11月17日至英群骨科診所就診，經醫師診斷後
      仍留有「右手板機指」、「左手指關節病變」、「頸椎關
      節粘連」、「右手腕隧症候群」、「腰椎退化性脊椎炎」
      、「腰椎第三、第四節滑脫」、「左足跟跟骨肌腱骨膜炎
      」等傷勢，故原告確實從未痊癒，被告稱原告已可恢復工
      作等語實與事實不符。又依據英群骨科診所之診斷證明書
      所示，原告自98年7 月18日至99年11月17日持續至英群骨
      科診所門診治療80次，復建治療228 次，亦即平均約每6
      日門診治療乙次，每2 日復建治療乙次，以此種門診及復
      建之密集程度，顯見原告所受傷勢確實極為嚴重，而屬不
      能工作之情形。
  (三)原告請求之金額：
    1.原告之平均日投保薪資為576 元，為原處分所認定。
    2.原告原申請之傷病給付期間係自98年7 月14日至99年1 月
      11日止，惟就被告未核定之98年7 月14日至98年7 月16日
      部分，因勞工保險條例第34條第1 項係規定自不能工作之
      第4 日起給付，故此部分不予爭執，原告僅請求自98年7
      月17日至99年1 月11日止。
    3.被告已核付之期間為98年7月17日起至98年8月15日止。
    4.故原告於本件所請求之期間為98年7 月17日至99年1 月11
      日扣除被告已核付之期間98年7 月17日至98年8 月15日，
      故為98年8 月16日至99年1 月11日，計149 日；其金額則
      依勞工保險條例第36條以平均投保薪資百分之70計算，計
      60,077元（576 ×70% ×149 ＝600,76.8）。
四、被告聲明求為判決駁回原告之訴，並主張如下：
  (一)原告以因長期從事清潔工作，長期手部用力反覆操作致「滑
    膜炎及肌腱滑膜炎，未明示者、板機指」、「B 型肝炎併肝
    癌」，申請98年7 月17日至99年1 月11日期間職業病傷病給
    付，案經被告派員訪查原告工作情形及洽調其就診病歷資料
    併全案送請專科醫師審查，據醫理見解，「黃王女士所患『
    滑膜炎及肌腱滑膜炎，板機指』得視為職業病，給予1 個月
    傷病給付已屬合理，之後已可恢復工作；至所患『B 型肝炎
    併肝癌』非屬職業病，屬自身疾病。」，以原處分核定所患
    「滑膜炎及肌腱滑膜炎，板機指」按職業病辦理，發給98年
    7 月17日至98年8 月15日期間共30日職業病傷病給付；至所
    患「B 型肝炎併肝癌」核屬普通疾病，惟住院期間（98年7
    月15日至98年7 月20日）適值其職業病傷病給付期間，應不
    予給付。案經被告將其申請審議理由併全案資料送請專科醫
    師複審，據醫理見解，「（1 ）所患『滑膜炎及肌腱滑膜炎
    ，板機指』等病變休養30日應已足夠。（2 ）B 型肝炎併肝
    癌與B 型肝炎病毒有關，一般透過生產、輸血、使用已污染
    針頭注射有關，與其工作中使用漂白藥水或消毒藥水無關。
    」。復經勞工保險監理委員會以該會特約專科醫師之審查意
    見，「1.病人所患滑膜炎及肌腱滑膜炎係因長期手部用力反
    覆操作所致，98年8 月11日於慈濟醫院就診後，至99年1 月
    11日前並無再就醫之記錄，故給付1 個月職業傷病給付已屬
    合理。2.B 型肝炎併肝癌乃與B 型肝炎病毒有關，為傳染所
    致，非使用漂白藥水或化學消毒藥水所致，而B 型肝炎產生
    肝癌之機率又較一般人為高，非與其職業有直接因果關係，
    非職業病。」認原處分即無違誤，予以審定駁回。嗣後原告
    提起訴願，經被告洽調其於英群骨科診所就診病歷資料併全
    案送請專科醫師審查，據醫理見解，「（1 ）所患為不明部
    位之肌腱炎、關節病變及板機指，則依肌腱炎之一般休養原
    則，給付一個月已屬充分；其另一原因為職業相關性並不充
    分，同時該期間就醫之病症亦有非職業相關者，如關節黏連
    、頸椎狹窄、口腔破皮、咽炎等。（2 ）B 型肝炎可導致肝
    癌為確定學理，但尚無法以所稱之『毒污氣』（一般清理廁
    所大概使用酸鹼類並不會致肝癌），即可認為屬致肝癌物。
    」訴願決定予以駁回。
  (二)原告於99年1 月11日提出申請職業病傷病給付，主張從事公
    司四周環境、廁所清潔工作導致職業病，所送傷病診斷書病
    名為「滑膜炎及肌腱滑膜炎，未明示者、板機指（後天的）
    」、「B 型肝炎併肝癌」，是以本件之行政處分內容係針對
    「滑膜炎及肌腱滑膜炎，未明示者、板機指（後天的）」、
    「B 型肝炎併肝癌」；至原告提起行政訴訟另主張工作內容
    需負重及蹲跪致「頸椎關節粘連……左足跟跟骨肌腱骨膜炎
    」等傷勢，不在本件爭訟範圍，應另案提出申請。一勞工保
    險條理第28條、第56條規定及勞工保險局組織條例第11條第
    2 項規定意旨，被告辦理勞工保險給付除以被保險人或受益
    人檢附之資料、診斷書等書面資料予以審核外，如有必要，
    亦須另外徵詢專科醫師意見或實地派員訪查瞭解實情等。且
    查被告聘請特約專科醫師提供意見，係借助專業醫師判讀相
    關文件提供專業意見，惟最終審查核定權仍在被告。本件既
    經被告及勞工保險監理委員會特約專科醫師就原告就診病歷
    資料及全案詳予審查，咸認原告所患「滑膜炎及肌腱滑膜炎
    、板機指」視為職業病，給付1 個月傷病給付已屬合理，至
    所患「B 型肝炎併肝癌」係屬普通疾病。又查，據原告就診
    之「英群骨科診所」99年7 月13日英群骨科字第09907001號
    函復載，「患者於97年7 月18日至99年6 月30日來門診治療
    共計66次，復健200 次，由於患者仍持續從事工作，……。
    」顯與勞工保險條例第34條，「被保險人因執行職務而致傷
    害或職業病『不能工作』」之規定未合。故原處分於法並無
    違誤。
五、本案判斷如下：
　(一)「被保險人遭遇普通傷害或普通疾病住院診療，不能工作，
    以致未能取得原有薪資，正在治療中者，自不能工作之第4
    日起，發給普通傷害補助費或普通疾病補助費。」「被保險
    人因執行職務而致傷害或職業病不能工作，以致未能取得原
    有薪資，正在治療中者，自不能工作之第4 日起，發給職業
    傷害補償費或職業病補償費。職業病種類表如附表一。前項
    因執行職務而致傷病之審查準則，由中央主管機關定之。」
    「職業傷害補償費或職業病補償費，均按被保險人平均月投
    保薪資百分之七十發給，每半個月給付1 次；如經過1 年尚
    未痊癒者，其職業傷害補償費或職業病補償費減為平均月投
    保薪資之半數，但以1 年為限。」勞工保險條例第33條、第
    34條及第36條定有明文。又行政院勞工委員會以98年5 月1
    日勞保3 字第0980140238號公告修正增列勞工保險職業病種
    類（即前開條例第34條附表一﹚第三類「物理性危害引起之
    疾病及續發症」中，第3.2 項職業病名「長期壓迫引起的關
    節滑囊病變」，適用職業範圍、工作場所或作業為「長期從
    事工作時須經常壓迫關節之作業」；第3.7 項職業病名稱「
    肌腱腱鞘炎」，適用職業範圍、工作場所或作業為「負重、
    重複動作或用力、不良姿勢等工作所引起。」
  (二)如事實欄所載之事實，為兩造所不爭執，並有勞工保險傷病
    給付申請書、財團法人佛教慈濟醫院台北分院（下稱慈濟醫
    院）98年8 月11日診斷證明書及原告病歷、勞工保險職業病
    職歷報告書、投保單位軒信公司訪談記錄等件影本為憑，堪
    信為實。因原告就原處分所認定「B 型肝炎併肝癌」核屬普
    通疾病，以及所患「手部滑膜炎及肌腱滑膜炎，扳機指」為
    職業病等節並不爭執，是兩造所爭執者限於原告所罹職業病
    ，不能工作之日數究為被告所核定之30日或原告所申請之17
    9日。經查：
    1.本案經被告調閱原告於慈濟醫院台北分院、群英骨科診所
      相關病歷及投保單位訪談記錄等資料，3 次送請被告特約
      專科醫師審查，並經勞工保險監理委員會送請該會特約專
      科醫師審查，咸認定原告從事清潔工作，所罹「滑膜炎及
      肌腱滑膜炎，板機指」為長期手部反覆用力所致，此病變
      休養30日為已足，此有各該專科醫師審查意見附原處分卷
      第24頁、第31頁、第80頁及爭審卷第5 頁可稽。徵諸滑膜
      炎乃滑膜受到刺激產生炎症，造成分泌液失調形成積液的
      一種關節病變﹔板機指則係手指掌側的肌腱發炎後形成之
      小結節（當手指彎曲的時後, 會卡在因發炎而變得狹窄的
      腱鞘中, 使得手指不易伸直，因手指卡在彎曲的位置, 形
      似扣板機, 故又稱「扳機指」﹚，其醫轉機制及治療方法
      已為醫界所熟知，而就上開病歷資料所載，原告於98年8
      月11日於慈濟醫院就診時，僅主訴「雙手拇指痛、右手第
      四及左手第三指疼痛及活動受限」，未及於其他部位等情
      以觀，原告手部滑膜炎等職業病休養1 月已足之判斷，合
      於醫理。被告斟酌上開鑑定意見，認定原告所罹「滑膜炎
      及肌腱滑膜炎，板機指」為職業病，不能工作期間為30日
      ，乃依原告平均日投保薪資576 元計算，核發職業病補償
      費12,096元，揆諸首揭規定，並無違誤。
    2.原告雖檢具99年3 月18日慈濟醫院診斷證明書、99年11月
      17日英群骨科診所診斷證明書，以及軒信公司留職停薪證
      明書，茲為其不能工作期間長達179 日之證明。惟原告究
      竟因上開職業病不能工作之期間為何，應依原告實際病況
      及其工作性質為核定，而非以原告「自認」不能工作而向
      雇主請求公傷假之期間為核定，尤其，原告為職業病傷病
      給付之申請時，所檢具之診斷證明書所載滑膜炎、板機指
      限於「手部」，是以，原處分核定其職業病傷病給付應給
      付日數之判斷，亦僅限於此，而不及於腰部、頸椎、左足
      跟等其他病變。據原告訴訟中所提出之上開慈濟醫院診斷
      證明書、英群骨科診所診斷證明書所載，原告雖經慈濟醫
      院診斷有診斷有「滑膜炎及肌腱膜炎、板機指（後天的）
      及部位不明之關節病變」﹔又經英群骨科診所診斷有「右
      手板機指」、「左手指關節病變」、「頸椎關節粘連」、
      「右手腕隧症候群」、「腰椎退化性脊椎炎」、「腰椎第
      三、第四節滑脫」、「左足跟跟骨肌腱骨膜炎」等病變，
      且慈濟醫院醫囑並為「建議接受藥物及復建治療，避免負
      重及蹲跪」等語。但上開診斷證明書出具日期與原告申請
      給付日期（99年1 月11日﹚已有相當差距，與申請時所提
      出之診斷證明書所載就診日期（98年8 月11日﹚相距更係
      半年有餘，即令為身體同一位置之病變，是否為前次病變
      痊癒後因反覆發作者，已非無疑；況且，診斷證明書上所
      載原告病變部位遍及全身，並非侷限於申請傷病給付之部
      位（手部﹚，更不得引為原告申請手部傷病給付不能工作
      期日之判斷。原告以上開診斷證明書及留職停薪證書證明
      其因「手部滑膜炎、肌腱膜炎，板機指」不能工作時間長
      達179 日，無足採取。惟原告就非屬前經申請之職業病（
      含身體不同部位或同部位另有復發者﹚，如確有致令不能
      工作之情事，非不得另為職業病傷病給付之申請，併此敘
      明。
六、綜上所述，原處分以原告所患「手部滑膜炎及肌腱滑膜炎、
    板機指」為職業病，得給予1 個月傷病給付，核定自98年7
    月17日起核付至98年8 月15日止，按其平均日投保薪資576
    元之70% 發給30日計12,096元，餘所請期間應不予給付，並
    無違誤，爭議審定、訴願決定遞予維持、亦無不合，原告仍
    執前詞，訴請判決如聲明所示，為無理由，應予駁回。
據上論結，本件原告之訴為無理由，依行政訴訟法第98條第1項
前段，判決如主文。
中　　華　　民　　國　　100　 年　　8　　 月　　17　　日
                    臺北高等行政法院第一庭
                                    法  官　楊得君
上為正本係照原本作成。
本件以訴訟事件所涉及之法律見解具有原則性者為限，始得於本
判決送達後20日內向本院提出上訴狀並表明上訴理由，如已於本
判決宣示後送達前提起上訴者，應於判決送達後20日內補具上訴
理由（均按他造人數附繕本），且經最高行政法院許可後方得上
訴。
中　　華　　民　　國　　100　 年　　8　　 月　　17　　日
                                    書記官  徐子嵐